【裁判字號】    94,訴,735
【裁判日期】    950517
【裁判案由】    違反槍砲彈藥刀械管制條例
【裁判全文】
臺灣桃園地方法院刑事判決               94年度訴字第735號
公  訴  人  臺灣桃園地方法院檢察署檢察官
被      告  甲○○
                    （現另案在臺灣岩灣技能訓練所執行）
選任辯護人  陳河泉律師
上列被告違反槍砲彈藥刀械管制條例案件，經檢察官提起公訴（
94年度偵字第2278、4799號）暨移送併辦（94年度偵字第5096號
），被告自白犯罪，經本院合議庭裁定認由受命法官獨任進行簡
式審判程序，本院判決如下：
    主  文
甲○○未經許可，持有可發射子彈具有殺傷力之改造槍枝，處有
期徒刑貳年捌月，併科罰金新臺幣拾伍萬元，罰金如易服勞役，
以銀元參佰元，即新台幣玖佰元折算壹日。扣案仿WALTHER 廠PP
K /S型半自動手槍製造之改造玩具手槍貳支（含彈匣參個，槍枝
管制編號：0000000000及0000000000）、仿FN廠1910型半自動手
槍製造之改造玩具手槍壹支（含彈匣壹個，槍枝管制編號：0000
000000）均沒收。
    事  實
一、甲○○明知未經許可，不得持有可發射子彈，具有殺傷力之
    各式槍枝及子彈，竟於民國（下同）92年年中某日，在桃園
    縣某處，以1 支新台幣（以下同）25000 元，2 支共50000
    萬之價格，向其友人林益立（已死亡）購買具有殺傷力之仿
    WALTHER 廠PPK/S 型半自動手槍製造之玩具手槍換裝土造金
    屬槍管而成之8 釐米改造手槍2 支（含彈匣3 個，槍枝管制
    編號分別為：0000000000、0000000000），林益立並連同具
    有殺傷力之仿FN廠1910型半自動手槍製造之金屬玩具手槍換
    裝土造金屬槍管改造而成之8 釐米改造手槍1 支（含彈匣1
    個，槍枝管制編號：0000000000。雖欠缺滑套前蓋，惟仍不
    影響其擊發功能，且經實際試謝具有殺傷力）、直徑約7.
    81mm金屬彈頭之改造子彈4 顆、直徑約7.8mm 土造金屬彈頭
    之改造子彈1 顆暨不具殺傷力，直徑約7.81mm之子彈2 顆、
    非屬內政部依槍砲彈藥刀械管制條例公告槍枝主要組成零件
    之玩具金屬槍管2 支及土造金屬槍管半成品1 支、電動鑽孔
    機等工具一併贈與交付許某，甲○○乃將上開槍、彈藏放於
    桃園縣龜山鄉○○村○○鄰○○路2 巷19號2 樓住處，未經許
    可，而持有上開具有殺傷力之槍枝及子彈。嗣甲○○於93年
    12月26日因與胞兄許信元發生爭吵，憤而攜帶上開槍枝管制
    編號：0000000000 之 仿WALTHER 廠PPK/S 型改造玩具手槍
    （含彈匣2 個）、仿FN 廠1910 型半改造玩具手槍半成品1
    支（含彈匣1 個）、具殺傷力直徑約7.81mm金屬彈頭之土造
    子彈4 顆、不具殺傷力之子彈2 顆、槍管3 支及電動鑽孔機
    等工具，投宿於桃園縣龜山鄉○○路華國新村1 號「山鶯賓
    館」308 號房。同日晚間10時30分許，為桃園縣政府警察局
    龜山分局員警循線在上開「山鶯賓館」查獲，並扣得上開物
    品。嗣甲○○經檢察官諭知其交保釋放，復於94年1 月14日
    晚間因接獲其配偶林欣怡之電話告以因積欠地下錢莊債務，
    要求其持槍前去抵押還債，甲○○遂於當日晚間10時許，攜
    帶上開槍枝管制編號為0000000000之仿WALTHER 廠PPK/S 型
    改造玩具手槍1 支（含彈匣1 個）及直徑約7.8mm 土造金屬
    彈頭之改造子彈1 顆至台北縣鶯歌鎮某處與該地下錢莊業者
    及林欣怡碰面，其後於同日晚上10時許甲○○搭乘上開地下
    錢莊業者之小客車在桃園縣八德市○○路○ 段、裕民街口時
    ，為據報趕至之桃園縣政府警察局八德分局警員陳華悌查獲
    ，並扣得上開具有殺傷力之改造玩具手槍1 支（含彈匣1 個
    ）、子彈1 顆。
二、案經桃園縣政府警察局龜山分局、八德分局移請臺灣桃園地
    方法院檢察署檢察官偵查起訴及移送併辦。
    理  由
一、上開事實，業據被告甲○○於本院審理時自白不諱（本院卷
    第163 、169 、171 至174 頁），並有上開改造玩具手槍3
    支、子彈5 顆扣案可佐。又桃園縣政府警察局龜山分局員警
    於93年12月26日查獲之上開槍枝及子彈，經送內政部警政署
    刑事警察局（以下簡稱刑事局）先後以性能檢視法及試射法
    鑑定結果：(1)8 釐米模型手槍1 支（含彈匣2 個，槍枝管制
    編號0000000000），認係仿WALTHER 廠PPK/S 型半自動手槍
    製造之玩具手槍製造之玩具手槍換裝土造金屬槍管而成，機
    械性能良好，可擊發適用子彈，認具殺傷力及其實際試射測
    得彈頭速度換算之單位面積動能為67.8焦耳／平方公分；(2)
    8 釐米模型手槍半成品1 支（槍枝管制編號：0000000000）
    ，認係仿FN廠1910型半自動手槍製造之金屬玩具手槍，換裝
    土造金屬槍管改造而成之改造手槍，經檢視雖滑套上欠缺滑
    套前蓋，惟仍不影響槍枝擊發之功能，可單擊發適用之子彈
    ，認具殺傷力及其實際試射測得彈頭速度換算之單位面積動
    能為39.4焦耳／平方公分；(3)改造子彈6 顆，認均係具直徑
    約7.81mm金屬彈頭之土造子彈，經採樣2 顆試射結果，其中
    1 顆可擊發，認具殺傷力，另1 顆無法擊發，認不具殺傷力
    ；其餘4 顆經實際試射結果，其中3 顆均可擊發，認均具殺
    傷力，另1 顆雖可擊發，惟其發射動能甚微，認不具殺傷力
    ，此有刑事局94年2 月4 日刑鑑字第0940013681號槍彈鑑定
    書、刑事局94年7 月11日刑鑑字第0940096197號函及刑事局
    95年1 月9 日刑鑑字第0940167356號函各1 份在卷可稽（偵
    字第2278號卷第36至40頁、本院卷第33、34、134 、135 頁
    ）。再桃園縣政府警察局八德分局員警於94年1 月14 日 查
    獲之上開槍枝及子彈，經刑事局先後以性能檢視法及試射法
    鑑定結果：(1)8 釐米改造手槍1 支（槍枝管制編號00000000
    00），認係由仿WALTHER 廠PPK/S 型半自動手槍製造之玩具
    手槍換裝土造金屬槍管而成之改造手槍，機械性能良好，可
    擊發適用子彈，認具殺傷力及其實際試射測得彈頭速度換算
    之單位面積動能為27.9焦耳／平方公分；(2)子彈1 顆，認係
    由玩具金屬彈殼加裝直徑約7.8mm 土造金屬彈頭改造而成之
    改造子彈，經試射，可擊發，認具殺傷力，有刑事局94年2
    月2 日刑鑑字第0940013683號槍彈鑑定書及刑事局95年1 月
    9 日刑鑑字第0940167356號函各1 份附卷可稽（偵字第5096
    號卷第33至35頁、本院卷第134 、135 頁）。是被告未經許
    可，持有上開可發射子彈具有殺傷力之改造手槍及子彈之行
    為，事證明確，可以認定。
二、又被告就其於93年12月26日為警查獲槍彈之來源，於警訊及
    第1 次偵訊時雖供稱：查獲之槍彈均係證人吳智明所寄放（
    偵字第2278號卷第18、19頁、核退字第28號卷第6 頁），惟
    此為證人吳智明於警、偵訊時所否認（偵卷第8 、52頁），
    被告於本院治安法庭調查時改稱該等槍彈係其友人林益立所
    寄放（見本院94年度感裁字第47號卷94年9 月30日及同年10
    月21日訊問筆錄）；另被告就其於94年1 月14日為警查獲槍
    彈之來源，於警訊時係亦供稱係友人吳智民（應係「吳智明
    」之誤）寄放，惟其後於偵訊及本院治安法庭訊問時均辯稱
    ：係該錢姓地下錢莊業者交予伊，要伊幫忙把槍彈交給錢某
    的同學等語（偵字第5096號卷第10、11頁、核退字第173 號
    卷第6 頁、本院94年度感裁字第47號卷94年9 月30日及同年
    10月21日訊問筆錄）。惟被告於本院審理時供稱：扣案之仿
    WALTHER 廠PPK/S 型半自動手槍製造之改造玩具手槍係其於
    92年年中某日，以1 支25000 元，2 支共50000 萬之價格，
    向其友人林益立購買，其餘物品，包括仿FN廠1910型半自動
    手槍製造之改造玩具手槍1 支、具有殺傷力之子彈及不具殺
    傷力之子彈、玩具槍槍管暨電動鑽孔機等工具均係林益立一
    併交付等語（本院卷第171 至174 頁）。被告對於其持有本
    件槍彈之原因，前後之陳述不一。惟觀之被告前後2 次被查
    獲之仿WALTHER 廠PPK/S 型半自動手槍製造之改造玩具手槍
    2 支均屬相同廠牌，2 次所查獲之子彈直徑大致相同（依上
    開鑑定書所示，第1 次查獲之子彈直徑為「7.81mm」，第2
    次查獲之子彈直徑為「7.8mm 」，二者相差極微，可能係測
    量上之誤差或不同鑑定人對小數點以下位數之選擇不同而造
    成），另依該等槍彈之外觀、新舊情形觀之，大致亦相仿；
    參以其2 次被查獲之時間相距僅20日，顯示其應係同時持有
    上開槍彈。至於被告於警訊、偵訊或本院治安法庭中之陳述
    ，或係認為遭警員與地下錢莊業者聯手以釣魚方式陷害，或
    係害怕因一次購買、取得3 支具有殺傷力之槍枝，情節重大
    而遭裁定送管訓等原因，亦據其陳述在卷，衡其所述及被查
    獲之情節，尚非全然不可採信。是被告於本院審理時稱該等
    槍彈及另1 支仿FN廠1910型半自動手槍製造之改造玩具手槍
    係一次自案外人林益立處取得一節，應屬實情。
三、按被告行為後，槍砲彈藥刀械管制條例業於94年1月26日修
    正公布施行，刪除原槍砲彈藥刀械管制條例第11條，並將修
    正前第11條第4項移入修正後第8條第4項，即將原第11條第4
    項未經許可，持有可發射子彈具有殺傷力之改造手槍罪之法
    定刑「一年以上七年以下有期徒刑，併科新臺幣七百萬元以
    下罰金」，提高為「三年以上十年以下有期徒刑，併科新臺
    幣七百萬元以下罰金」，經比較新舊法之結果，以修正前之
    槍砲彈藥刀械管制條例第11條第4項之規定，有利於被告，
    依刑法第2條第1項但書之規定，應適用修正前之該條例第11
    條第4項之規定論處。查被告未經主管機關許可無故持有上
    開具殺傷力之改造玩具手槍及子彈，核其所為，係犯修正前
    槍砲彈藥刀械管制條例第11條第4項之未經許可，持有可發
    射子彈具有殺傷力之改造玩具手槍罪及同條例第12條第4項
    未經許可持有子彈罪。公訴意旨雖僅就被告於93年12月26日
    為警查獲槍、彈之事實提起公訴，惟被告係1 次取得，而非
    法持有包含94年1 月14日為警查獲之槍、彈，其2 次為警查
    獲持有之槍、彈，均分別屬於同一持有槍、彈之事實，是本
    件起訴之效力自應及於被告於94年1 月14日為警查獲非法槍
    、彈之事實，且該部分事實亦經檢察官移送本院併案審理，
    本院自應併予審理，核先說明。被告以一持有行為，同時觸
    犯上開未經許可持有可發射子彈具有殺傷力之改造手槍罪及
    未經許可持有子彈罪，為想像競合犯，應依刑法第55條之規
    定，從較重之未經許可持有可發射子彈具有殺傷力之改造手
    槍罪處斷。爰審酌被告前僅有施用毒品之非行，素行尚可、
    被告1 次購買或取得3 支具有殺傷力之槍及子彈，對社會治
    安之危害性極大、被告於偵查中坦承部分犯行，於本院審理
    時坦承全部犯行，態度尚稱良好及其持有槍、彈之動機、時
    間、數量等一切情狀，量處如主文所示之刑，並諭知罰金易
    服勞役之折算標準，以資懲儆。
四、扣案之上開改造手槍3 支（含彈匣4 個）均屬違禁物，應依
    刑法第38條第1 項第1 款宣告沒收。至於扣案具有殺傷力之
    土造子彈5 顆，業於刑事局鑑驗時試射擊發，僅餘其彈殼，
    不復具有殺傷力，已非違禁物，自不諭知沒收之必要，併此
    說明。
五、公訴意旨另以：被告另持有具有殺傷力之土造子彈1 顆及槍
    砲彈藥主要組成零件槍管3 支，嗣於93年12月26日為警桃園
    縣龜山鄉○○路華國新村1 號「山鶯賓館」308 號房查獲，
    因認此部分另涉有槍砲彈藥刀械管制條例第12條第4 項未經
    許可持有子彈罪、同條例第13條第4 項（起訴書誤載為「第
    3 項」）未經許可持有槍砲彈藥主要組成零件罪嫌等語。被
    告對於其於上開時間、地點為警查獲上開子彈1 顆及槍管3
    支一節亦坦承其情。惟上開土造子彈1 顆，經刑事局鑑驗時
    試射結果，雖可擊發，惟其動能甚微，認不具殺傷力，此有
    上開刑事局94年7 月11日刑鑑字第0940096197號函可稽；又
    上開槍管3 支經送內政部警政署鑑定結果認為：「送鑑槍管
    3 支，2 枝為玩具金屬槍管（內具阻鐵）；1 枝為土造金屬
    槍管半成品，認定非屬內政部86年11月24日台內警字第86
    70683 號公告之槍砲彈藥主要組成零件」等語，有94年6 月
    20日內政部內授警字第0940100787號函在卷可稽（本院卷第
    13頁）。是被告持有上開子彈1 顆及槍管3 支之行為，不構
    成犯罪，惟公訴意旨認為被告持有上開子彈1 顆之行為與同
    時持有之子彈4 顆係同一持有子彈之行為，為事實上之一罪
    ，另被告持有槍管行為，與其持有具有殺傷力之槍枝、子彈
    行為係屬想像競合犯，為裁判上一罪，爰此2 部分均不另為
    無罪之諭知。
六、臺灣桃園地方法院檢察署94年度偵字第9506號移送併辦意旨
    另以：被告於民國94年4 月間某日，在桃園縣龜山鄉○○路
    二巷十九號一樓住處，見某真實姓名年籍均不詳之租屋房客
    「曹世皇」留放該處之槍枝主要組成零件金屬槍管1 支、具
    殺傷力之改造子彈半成品5 顆、改造子彈底火乙批及鑽頭主
    、手提式砂輪機等改造槍枝工具各乙組後，竟未經主管機關
    許可，加以持有，藏放在上址住處。嗣於94年5 月11日19時
    許，在上址住處，為警查獲，扣得前開槍管、子彈半成品、
    底火、鑽頭組、手提式砂輪機，被告上開行為與本署94年度
    偵字第2278、4799號被告持有具有殺傷力子彈及槍枝主要組
    成零件槍管之犯行有連續犯裁判上一罪關係，應予移送併辦
    等語。經查：(一)上開改造子彈半成品5 顆經刑事局鑑定結果
    ，認為均屬「玩具金屬空彈殼」，此有該局95年1 月9 日刑
    鑑字第0940167356號函1 份及照片2 張附卷可稽（本院卷第
    13 4、135 頁），是該等彈殼尚非屬子彈，更不具有殺傷力
    ，可以認定。移送併辦意旨認該等改造子彈半成品具有殺傷
    力，顯然無據。被告持有上開彈殼行為，尚不構成犯罪。(二)
    至於被告於94年5 月11日為警查獲之槍管1 支並未據公訴人
    送請相關單位鑑定是否屬於內政部公告之槍枝主要組成零件
    ，其逕予移送併辦，已有未妥；況且，公訴意旨所述被告持
    有槍枝主要組成零件金屬槍管3 支之行為，並不構成槍砲彈
    藥刀械管制條例第13條第4 項未經許可持有槍砲彈藥主要組
    成零件罪，已如上開所述，是被告於94年5 月11日為警查獲
    之槍管，縱不論是否屬於內政部公告之槍枝主要組成零件，
    亦無由與起訴部分成立連續犯裁判上一罪之關係。從而，上
    開移送併辦部分，應退回檢察官另行依法處理。
七、據上論斷，應依刑事訴訟法第299 條第1 項前段，槍砲彈藥
    刀械管制條例第11條第4 項、第12條第4 項，刑法第11條前
    段、第2 條第1 項但書、第55條、第42條第2 項、第38條第
    1 項第1 款，罰金罰鍰提高標準條例第2 條，現行法規所定
    貨幣單位折算新臺幣條例第2 條，判決如主文。
本案經檢察官李允煉到庭執行職務。
中    華    民    國    95    年    5     月    17    日
                  刑事第二庭法  官  潘進順
以上正本證明與原本無異。
如不服本判決，應於送達後10日內，向本院提出上訴狀。
                            書記官  李佩玲
中    華    民    國    95    年    5     月    17    日
附論罪科刑依據之法條：
修正前槍砲彈藥刀械管制條例第11條
未經許可，製造、販賣或運輸第四條第一項第一款所稱其他可發
射金屬或子彈具有殺傷力之各式槍砲者，處五年以上有期徒刑，
併科新臺幣一千萬元以下罰金。
未經許可，轉讓、出租或出借前項所列槍砲者，處三年以上十年
以下有期徒刑，併科新臺幣七百萬元以下罰金。
意圖供自己或他人犯罪之用，而犯前二項之罪者，處無期徒刑或
七年以上有期徒刑，併科新臺幣一千萬元以下罰金。
未經許可，持有、寄藏或意圖販賣而陳列第一項所列槍砲者，處
一年以上七年以下有期徒刑，併科新臺幣七百萬元以下罰金。
第一項至第三項之未遂犯罰之。
槍砲彈藥刀械管制條例第12條
未經許可，製造、販賣或運輸子彈者，處一年以上七年以下有期
徒刑，併科新台幣五百萬元以下罰金。
未經許可，轉讓、出租或出借子彈者，處六月以上五年以下有期
徒刑，併科新台幣三百萬元以下罰金。
意圖供自己或他人犯罪之用，而犯前二項之罪者，處三年以上十
年以下有期徒刑，併科新台幣七百萬元以下罰金。
未經許可，持有、寄藏或意圖販賣而陳列子彈者，處五年以下有
期徒刑，併科新台幣三百萬元以下罰金。
第一項至第三項之未遂犯罰之。


司法院資訊處製作；財團法人民間司法改革基金會備份。
